臺灣高雄地方法院民事判決　 　九十一年度訴字第三七三一號
原　　　告　紳紡實業股份有限公司
法定代理人　甲○○
訴訟代理人　蘇精哲律師
　　　　　　許惠珠律師
　　　　　　鄭銘仁律師
複　代理人　范仲良律師
被　　　告　唐榮鐵工廠股份有限公司不銹鋼廠
法定代理人　丙○○
訴訟代理人　乙○○
　　　　　　戊○○
　　　　　　丁○○
上列當事人間請求給付買賣價金事件，本院於民國94年11月25
日言詞辯論終結，判決如下：
    主  文
原告之訴及假執行之聲請均駁回。
訴訟費用由原告負擔。
    事實及理由
一、原告主張：原告（原名玄新實業股份有限公司）於民國90年
    7 月25日以新臺幣（下同）518,154 元標得被告之90S －70
    2 防火衣招標案，兩造並於90年8 月6 日簽訂採購契約，依
    據契約附件「防火工作服規範」之規定，原告給付之防火衣
    需符合(一)5 項防火（熱）性能，分別為：餘燃時間0 秒
    餘燼時間0 秒溶滴時間0 秒碳化長度2.54公分耐高溫
    金屬溶液（950 度）噴射100g不會穿透；(二)CNS10285-A4 ，
    歐規BSEN530 、BSEN531 、BSEN470-1 ，美國NFPA-1975 高
    溫測試規範等之要求。原告得標後即依被告之指示，於同年
    12月13日前將防火衣（下稱系爭防火衣）全數交予被告收受
    ，兩造並於91年1 月2 日協商將系爭防火衣抽樣送檢驗，嗣
    於91年2 月20日經被告指定各送1 件樣衣交經濟部標準檢驗
    局（以下簡稱標準局），及工業技術研究院（以下簡稱工研
    院）檢驗後，均經檢驗合格，是依約被告即應給付買賣價金
    。詎被告竟又要求另行檢驗，並指定台灣檢驗科技股份有限
    公司（以下簡稱台檢公司）為第三檢驗機關，原告雖認無此
    必要，仍於受被告通知後繳交檢驗費，由被告送台檢公司轉
    其英國實驗室（以下簡稱SGS）進 行檢驗；詎SGS 竟以溫度
    高達1400度之熔鐵對系爭防火衣進行前開「防火（熱）性能
    」之第5 項要求之檢測，致系爭防火衣發生損壞，導致其檢
    驗報告（SGS 第一次之檢驗報告，以下稱SGS- 1）對該項測
    試結果判定為失敗。嗣經兩造同意，指定以溫度為970 ±20
    度之熔融鋁、適用「BSEN531 之高溫測試規範」為標準再度
    送SGS 檢驗上開契約附件第5 項要求，SGS 雖遵照兩造指定
    之溫度及金屬熔液進行檢測，但卻以「BSEN 373之高溫測試
    規範」為測試之方法，且澆注於樣衣上之熔融鋁竟重達 105
    g ，致樣衣發生損壞，導致其檢驗報告（SGS 第二次檢驗報
    告，以下稱SGS-2）再 度對第5 項測試結果判定為失敗。惟
    從SGS 第二次之檢驗過程中應可推知，系爭防火衣於達100g
    、溫度為970 ±20度之熔融鋁澆注其上時並未損壞，而係至
    105g時方發生損害，故認系爭防火衣已達成前開「防火工作
    服規範」之所有要求，此亦經台檢公司以92年8 月15日函復
    「此次工作衣的測試結果於105g發生損害，但由結果可以得
    知此測試衣有通過100g的熱金屬溶液測試」等語為同樣之推
    論，被告自不得以原告所交付之防火衣未通過BSEN 373之D1
    級要求，即認原告所交付防火衣未達規範標準，是依採購契
    約附屬文件之投標須知第28條，及標準採購契約要項第5 章
    第5 條第1 項第5 款之規定，被告自應給付買賣價金。爰依
    買賣契約之法律關係，提起本件訴訟等情。並聲明：(一)被告
    應給付原告518,154 元，及自起訴狀繕本送達翌日起至清償
    日止，按年息百分之五計算之利息。(二)願供擔保請准宣告假
    執行。
二、被告則以：系爭防火衣，係擬用於被告煉鋼工廠高溫高熱環
    境下，供煉爐員工穿戴，以防鋼水、爐渣噴出造成工安意外
    。原告交貨後，被告工廠員工隨即穿戴於現場真實環境下工
    作，竟遭爐渣噴射穿透防火衣，險些釀成重大意外，為此兩
    造協商將系爭防火衣送標準局及工研院檢驗，雖經檢驗合格
    ，然因上開二機構僅提供我國CNS10285-A4 或美國NFPA-197
    5 兩種高溫測試規範，而該二規範僅能檢驗前揭「防火（熱
    ）性能」之第1 、2 、4 等三項要求，無法針對第3 、5 項
    要求為檢驗。被告乃於91年6 月5 日徵得原告同意，會同抽
    樣送台檢公司轉SGS 以歐規之BSEN531 及BSEN470-1 二種高
    溫測試規範針對第3 、5 項要求進行測試，其中第3 項經測
    試合格，第5 項則在被告不瞭解SGS 當地專業慣例、原告亦
    未特別提醒之情形下，致SGS 按其專業慣例以溫度高達1400
    度之熔鐵進行測試，以致SGS-1 檢驗報告判定第5 項之測試
    失敗。嗣經兩造同意，指定以溫度為970 ±20度之熔融鋁、
    適用「BSEN531 之高溫測試規範」為標準再送SGS 為第二次
    檢驗，SGS 遵照指示進行測試，再度判定第5 項要求之測試
    為失敗（即SGS-2 檢驗）。而在BSEN531 之高溫測試，凡以
    熔融鋁作為測試之程序，均以BSEN 373名之，此由SGS 於20
    03年6 月16日之報告中首段記載「測試項目：暴露於熱源之
    工廠工作者的防護衣（EN 531：1995）」，接著第2 段記載
    「測試方法：EN373 」，可知EN531 係據防火衣之測試項目
    ，至於採用熔融鋁作為測試之方法時，則須依EN373 之程序
    ，是兩造既同意採用熔融鋁作為測試之方法，自亦係同意採
    用EN373 之測試程序。系爭防火衣既經SGS 第二次測試結果
    無法達到上開「防火工作服規範」之標準，原告之給付自有
    上開瑕疵，則依採購契約之規定，原告自不得請求被告給付
    買賣價金等語，資為抗辯。並聲明：(一)原告之訴駁回。(二)如
    受不利判決，願供擔保請准宣告免為假執行。
三、兩造不爭執事項：
（一）兩造於90年8 月6 日簽訂防火衣採購契約，約定原告須交
      付合乎契約附件「防火工作服規範」各項目規定之防火衣
      ，經被告驗收合格後，始由被告給付貨款。其中「防火工
      作服規範」要求系爭防火衣需符合(一)5 項防火（熱）性能
      ，分別為：餘燃時間0 秒餘燼時間0 秒溶滴時間0
      秒碳化長度2.54公分耐高溫金屬溶液（950 度）噴射
      100g不會穿透；(二)CNS10285-A4 ，歐規BSEN530 、BSEN53
      1 、BSEN470-1 ，美國NFPA-1975 高溫測試規範要求。有
      招標投標及契約文件、投標標價清單、投標廠商聲明書、
      防火工作服規範、防火衣總數量表、投標須知、標準採購
      契約要項（卷第11至31頁）、唐榮公司不銹鋼廠決標記錄
      、開標記錄（本院卷第85至86頁）等附卷可稽。
（二）原告於90年12月13日前將系爭防火衣全數交被告收受，被
      告工廠員工隨即穿戴於現場真實工作環境下，惟遭爐渣噴
      射穿透防火衣，致傷及該名員工手臂，兩造乃同意將系爭
      防火衣送標準局與工研院檢驗，標準局之檢驗結果為：防
      焰性（CNS10285-A4 法），餘焰時間0 秒，餘燼時間0 秒
      ，碳化距離0.7 公分，防焰性等距1 級；工研院之檢驗結
      果為：檢驗項目：熱收縮，檢驗方法：NFPA-1975 ，結果
      ：經向1.53％、緯向0.96％，亦即上開二機構以CNS10285
      -A 4法或美國NFPA-1975 兩種高溫檢驗規範針對「防火（
      熱）性能」之第1 、2 、4 項要求進行測試之結果，第1
      、2 、4 項均為合格。有被告90年10月2 日90唐不銹鋼材
      字第2446號函（卷第32頁）、91年1 月24日唐不銹鋼材字
      第0910242 號函（卷第38頁）、同年2 月20日唐不銹鋼材
      字第0910438 號函（卷第39頁）、被告工廠員工手臂傷處
      照片2 張（卷第72頁）、標準局91年4 月16日之試驗報告
      （卷第40頁以下）、工研院91年3 月4 日之分析檢驗報告
      （卷第42頁）可證。
（三）兩造又於91年6 月5 日協商，將系爭防火衣抽樣送台檢公
      司轉SGS ，以歐規之BSEN470-1 及BSEN531 兩項高溫測試
      規範，針對「防火（熱）性能」第3 、5 項要求進行檢驗
      ，第3 項測試結果為合格，第5 項卻因SGS 按其專業慣例
      以溫度高達1400度（熔鋼成水時之溫度）之熔鐵進行測試
      ，導致測試結果為不合格，有SGS-1 檢驗報告（原文報告
      卷第75頁以下，中譯本卷第43頁以下）附卷可考。兩造於
      本院審理期間再為協議，同意以溫度為970 ±20度之熔融
      鋁，適用「BSEN531 之高溫測試規範」為標準，針對「防
      火（熱）性能」第5 項要求，再度送請SGS 檢驗，原告並
      同意若未通過檢測，則為原告未達合約要求之標準。而經
      SGS 使用105g溫度為970 ±20度之熔融鋁液倒在測試樣衣
      上時即SGS-2 檢驗，測試樣衣發生損壞，測試之樣衣未符
      合標準中要求之任何級數，故測試結果為失敗等情，亦有
      本院92年1 月23日勘驗筆錄、4 月14日言詞辯論筆錄、防
      火衣會同取樣記錄、SGS 防火衣原文、中譯本檢驗報告（
      卷第111 頁、130 頁、318 頁、137 頁、143 頁）在卷可
      參。
四、依兩造前開主張、陳述及不爭執事項觀之，為判定系爭防火
    衣是否符合契約約定標準之依據，本院經兩造同意於91年 1
    月23日會同取樣，並指定SGS 以「BSEN531 高溫測試規範」
    針對「防火（熱）性能」第5 項要求進行第二次檢驗，而SG
    S-2 檢驗結果已判定不合格，惟原告主張SGS-2 並未遵守兩
    造指定之「BSEN531 高溫測試規範」進行檢測，而係以「BS
    EN 373」進行測試，且自檢測過程觀之，可推知系爭防火衣
    若在使用100g為測試時應可達第5 項要求，認SGS-2 檢驗報
    告雖判定第5 項測試失敗，被告仍應依約給付買賣價金云云
    ，而為被告所否認。故本件應審酌之點乃在(一)SGS-2 檢驗，
    是否遵照兩造指定之「BSEN531 高溫測試規範」進行「防火
    （熱）性能」第5 項之測試？(二)於SGS-2 檢驗之過程中，可
    否判斷系爭防火衣已達契約附件防火工作服規範中，「防火
    （熱）性能」第5 項耐高溫金屬溶液（950 度）噴射100g不
    會穿透之要求，而認原告已依債務之本旨履行，並得為價金
    之請求？
五、本院判斷如下：
（一）SGS 第二次檢驗已遵照兩造指定之「BSEN531 高溫測試規
      範」進行「防火（熱）性能」第5 項測試：
   1、兩造於91年1 月23日會同取樣送SGS 檢驗時，指定以「BS
      EN531 LETTER D 6.5 ALUMINUM SPLASH（熔融鋁）970 ℃
      ±20℃」之條件進行測試，此有本院92年1 月23日勘驗筆
      錄及當日照片7 幀（卷第111 頁以下、116 頁以下）、90
      S-0720防火衣會同取樣記錄1 紙（卷第318 頁）在卷可稽
      。而依據SGS-2 檢驗報告之記載，SGS 第二次檢驗報告內
      容如下：測試項目：EN531 測試金屬液：熔融鋁測
      試方法：EN373 要求：所有衣服配件都必須至少符合D1
      標準，D1標準之熔融鋁指數最小值為100g，最大值為200g
      溫度：970 ±20℃最小鋁量105g，測試衣損壞發生
      結論：測試中所提升的溫度乃是依客戶指定且依EN531 之
      程序來進行。此測試樣衣未符合標準中要求的任何級數，
      故此結果為失敗等情，並有SGS 第二次檢驗報告（卷第14
      3 頁）附卷可證，堪認為真實。
   2、原告雖主張依SGS-2 檢驗報告之記載，SGS 第二次檢驗所
      使用之高溫測試規範係BSEN373 ，並非兩造指定之BSEN53
      1 云云，惟經本院函詢台檢公司之結果，EN373 確係BSEN
      531 中要求之測試方法，有台檢公司92年12月30日台檢字
      第921230號函復及檢附測試原文在卷可憑（卷第168 頁以
      下），兩造既已同意採用熔融鋁作為測試之金屬液，自必
      同意採用EN373 之測試方法，是SGS 第二次檢驗確實已依
      兩造指定之BSEN531 高溫測試規範進行測試至明，原告仍
      執前詞為主張，尚非有據，應不足採。
（二）從SGS 第二次檢驗之結果，系爭防火衣並未符合兩違契約
      附件防火工作服規範中「防火（熱）性能」第5 項之要求
      ：
   1、原告主張兩造契約附件「防火工作服規範」之「防火（熱
      ）性能」第5 項要求僅「耐高溫金屬溶液（950 度）噴射
      100g不會穿透」，惟SGS-2 檢驗卻以熔融鋁105g測試，導
      致系爭防火衣發生損壞，故聲請本院向台檢公司函查，若
      以100g進行測試，系爭防火衣能否通過測試，業經台檢公
      司於92年8 月15日以台檢字第920815號函覆以：「本實驗
      室乃是依EN373 要求進行測試，此次工作衣的測試結果於
      105g時發生損害，但由結果可以得知此測試衣有通過100g
      的熱金屬溶液測試」（卷第163 頁），可知系爭防火衣確
      已通過前開「防火（熱）性能」第5 項之要求云云；而被
      告則辯稱：SGS-2 測試是從100g逐步增加至105g時發生損
      害，抑或在EN373 程序中依D1標準最小值100g最大值200g
      之中，取安全最低量105g作第一次測試就失敗，從檢測內
      容難以得知，然系爭防火衣第一次送SGS 檢驗時，SG S-1
      檢驗報告載明，依EN531 程序進行測試時，測試金屬之重
      量依序為62、61、62g ，明顯非自最低重量開始再逐步增
      加測試重量，故前揭台檢公司92年8 月15日回函「由結果
      可以得知此測試衣有通過100g的熱金屬溶液測試」一語應
      僅屬台檢公司推定之詞，不得僅以此推定之詞即認定系爭
      防火衣已通過100g的熱金屬溶液測試等語。
   2、經本院再次向台檢公司函查SGS 第2 次檢驗時測試之過程
      ，觀之該公司於93年9 月29日以台檢字第930929號函覆以
      ：「此份測試報告之測試方法是依據申請者當初要求，完
      全按照BSEN373 之檢驗方法（除了其溫度為申請者所要求
      改為970 ±20℃外）來進行，BSEN373 乃是國際標準，依
      EN373 之測試方法中告知，當使用鋁熔融液105g時，其結
      果若有損壞，則將減少鋁液之質量10g ，也就是改以 95g
      來測試，但若使用95g 的鋁液，無論通過與否，其結果都
      無法達到Level D1（至少100g、至多200g）的要求，故判
      定此測試樣布為失敗」等語可知（卷第213 頁以下），SG
      S-2 之檢驗方法並非是以從100g鋁液逐步增加至105g鋁液
      之方式進行測試，而係直接依EN373 程序中之D1標準（最
      小值100g、最大值200g）之中，取安全最低量105g作測試
      ，且SGS-2 報告內容亦明確記載測試次數僅1 次，益徵SG
      S-2 係直接以105g鋁液作檢驗，並不曾以100g鋁液檢驗，
      是台檢公司92年8 月15日之回函認為系爭防火衣有通過10
      0g熱金屬溶液測試，顯僅為台檢公司自行推測之詞，尚不
      足為系爭防火衣已符合「防火（熱）性能」第5 項要求之
      認定，難認原告前開主張為可採。
   3、雖原告復陳稱：BSEN531 高溫測試規範雖屬「防火工作服
      規範」要求之一，惟上開規範並未要求系爭防火衣需通過
      「BSEN373 之D1級」標準，故不得以SGS-2 檢驗報告判定
      測試樣衣未通過「BSEN373 之D1級」標準，即認定系爭防
      火衣未達兩造約定之標準云云；被告則辯稱：防火衣耐高
      溫之測試有一定之標準作業程序，從取出熔融液，澆注於
      測試布上，均有一定之高度、角度及時間，為避免金屬熔
      液在重量調整之過程中產生降溫，並影響金屬熔液之比重
      ，檢試者取金屬熔液澆注於測試布上時，無法從容調整其
      重量，故在BSEN373 程序中，SGS 訂出三階層之測試方法
      ，即D1、D2、D3標準，每一階層各訂出其最低下限及最高
      上限之重量數值，凡取出之金屬熔液重量在同一個階層範
      圍中，不論實際取出之重量為多少公克，均認定同一階層
      之任一重量檢測有相同之結果，此為防火衣測試所容許之
      誤差範圍，本件SGS-2 檢驗報告以105g為測試之重量，仍
      在D1標準之容許誤差範圍內，SGS-2 檢驗報告之結論判定
      測試失敗，表示系爭防火衣未通過BSEN373 之D1級標準，
      而D1級標準既係BSEN373 程序之最低要求，自代表系爭防
      火衣未能通過BSEN373 高溫測試規範之標準等語。經查，
      本件兩造既約定系爭防火衣需通過BSEN531 高溫檢驗規範
      ，而BS EN373乃BSEN531 中要求之測試方法，已如前述，
      且BSEN 373乃國際標準（參台檢公司93年9 月29日回函，
      卷第21 3頁），有既定之操作流程，SGS-2 檢驗報告亦明
      確記載：「測試方法：EN373 ；要求：所有衣服配件都必
      須至少符合D1標準」（卷第143 頁），顯見D1標準應係EN
      373 程序之最低要求，原告陳稱EN373 之D1標準不在兩造
      約定之範圍內，亦顯有誤會，其主張不足採信。準此，系
      爭防火衣在BSEN37 3程序中，既無法通過D1階層之測試方
      法標準所訂最低下限100g及最高上限200g之重量數值範圍
      內，則不論以實際上重量多少公克為測試，應認在該一階
      層之檢測均有相同之結果，本件SGS-2 檢驗報告以105g為
      測試之重量，仍在D1標準之容許誤差範圍內，則SGS-2 檢
      驗報告之結論既判定測試失敗，表示系爭防火衣並未通過
      BSEN37 3之D1級標準，是應認系爭防火衣未能符合兩造契
      約附件「防火工作服規範」中關於「BSEN531 高溫測試規
      範」之要求甚明。
（三）按債務人如非依債之本旨提出給付者，不生提出之效力，
      民法第235 條前段定有明文。又在雙務契約中，雖一方當
      事人未依債之本旨提出自己之給付，並非不得請求他方履
      行其債務，惟如當事人於定約時，已將當事人一方之給付
      提出，約定為他方應為給付之清償期，則於該當事人一方
      證明其已依契約本旨提出其本身給付前，應認他方應為給
      付之清償期尚未屆至，其自得拒絕給付。本件原告所交付
      之系爭防火衣既未符合契約附件防火工作服規範中，「防
      火（熱）性能」第5 項耐高溫金屬溶液（950 度）噴射10
      0g不會穿透之要求，已如前所述，應認原告尚未依債之本
      旨履行，自不生提出之效力，則揆諸前揭說明，被告給付
      買賣價金之清償期應認尚未屆至，是原告於被告債務之清
      償期尚未屆至前，本於買賣契約起訴請求被告給付518,15
      4 元，及自起訴狀繕本送達翌日起至清償日止，按年息百
      分之五計算之利息，為無理由，應予駁回。原告之訴既經
      駁回，所為假執行之聲請亦失所附麗，應併予駁回之。
六、本件事證已臻明確，兩造其餘主張陳述及攻防方法，核與判
    決結果不生影響，爰不一一論駁，附此敘明。
七、據上論結，原告之訴為無理由，依民事訴訟法第78條，判決
    如主文。
中　　華　　民　　國　　94　　年　　12　　月　　9 　　日
                    民事第二庭　法　官　柯彩燕
正本係照原本作成。
如不服本判決，應於送達後20日內，向本院提出上訴狀並表明上
訴理由，如於本判決宣示後送達前提起上訴者，應於判決送達後
10日內補提上訴理由書（須附繕本）。
中　　華　　民　　國　　94    年    12    月    9     日
                                書記官  王紀芸
